【裁判字號】    92,交易,444
【裁判日期】    920902
【裁判案由】    過失傷害
【裁判全文】
臺灣板橋地方法院刑事判決                        九十二年度交易字第四四四號
    公  訴  人  臺灣板橋地方法院檢察署檢察官
    被      告  乙○○
    選任辯護人  林聖彬律師
                劉昌崙律師
右列被告因過失傷害案件，經檢察官提起公訴（九十二年度偵字第六八八號），本院
判決如左：
    主  文
乙○○無罪。
    理  由
一、公訴意旨略以︰被告乙○○於民國九十一年七月九日下午十四時許，駕駛車牌號
    碼Ｓ九─０八０七號自用小客車，沿台北縣中和市○○街八十五巷，由南向北往
    秀峰街方向行駛，行經秀峰街與秀峰街八十五巷交岔路口時，理應注意車輛行至
    無號誌交岔路口，支線車道應暫停讓幹線車道先行，且駕駛人應注意車前狀況，
    隨時採取必要之安全措施，依當時情形，又無不能注意之情事，竟疏於注意，貿
    然通過上開交岔路口，適有未注意車前狀況之黃德道騎車牌號碼ＧＤＮ─六０七
    號機車附載丙○，沿秀峰街自東向西行駛而來，二車在前開路口，由乙○○駕駛
    之Ｓ九─０八０七車車頭撞擊ＧＤＮ─六０七號機車右側，致丙○受有右側遠端
    脛腓骨骨折之傷害。案經丙○提出告訴，因認被告涉犯刑法第二百八十四條第一
    項前段之過失傷害罪嫌云云。
二、按犯罪事實應依證據認定之，無證據不得認定犯罪事實，又不能證明被告犯罪者
    ，應諭知無罪之判決，刑事訴訟法第一百五十四條第二項、第三百零一條第一項
    分別定有明文。所謂認定犯罪事實之證據，係指足以認定被告確有犯罪行為之積
    極證據而言，該項證據自須適合於被告犯罪事實認定，始得採為斷罪資料。又苟
    未能發現相當證據，或證據不足以證明，自不能以推測或擬制之方法，以為裁判
    基礎，亦有最高法院二十九年上字第三一０五號及四十年台上字第八六號判例意
    旨可資參照。又告訴人之指訴，係以使被告受刑事訴追為目的，是其陳述是否與
    事實相符，仍應調查其他證據以資審認，最高法院亦著有五十二年台上字第一三
    ００號判例可憑。
三、訊據被告乙○○雖坦承：伊於右揭時地駕駛上開自用小客車，沿秀峰街四十巷往
    八十五巷行駛，行經秀峰街與秀峰街八十五巷交岔路口，與左方由黃德道騎乘機
    車附載丙○之上開機車發生碰撞，丙○因此受傷等情，惟堅決否認有過失傷害之
    犯行，並辯稱︰上開交岔路口無交通號誌，且無幹道或支道之標示，左方之黃德
    道機車應禮讓右方直行之伊車輛先行，且當時撞擊點在八十五巷口，伊之車輛已
    駛過該交岔路口之中心點後，左前車燈位置遭黃德道之機車撞擊，伊並無過失等
    語。
四、經查：證人甲○○於九十二年八月十二日到庭具結證稱：「（問：車禍時是否在
    現場？）是的，當時下毛毛雨，我站在角落，機車是從秀朗橋那邊沿秀峰街單行
    道進來，汽車是從秀峰街四十巷往八十五巷方向走，可能下雨機車視線不好，而
    且偏左，轎車已經通過交叉路口中心點，才發生撞擊，如果機車沒有偏左行駛的
    話就不會被撞到，因為轎車通過後機車可以直接過去，警方到現場時黃德道先生
    說不要製作筆錄，警方就離開了。」並有其親繪之現場圖一紙附卷可憑，核與卷
    附被告親繪之現場圖大致相符，堪認被告辯稱：伊當時駕駛上開小客車，沿台北
    縣中和市○○街四十巷，往秀峰街八十五巷行駛，已過秀峰街與秀峰街八十五巷
    交岔路口之中心線時，伊左方由黃德道騎乘附載丙○之機車撞擊伊小客車之左前
    方等情，應非子虛。證人黃德道雖於本院證稱：「我當時是由秀峰街自東往西方
    向行駛，被告是由北往南方向到交岔路口時右轉秀峰街，撞擊點在秀峰街四十巷
    口」云云，惟其所述與目擊證人甲○○之證詞不符，且黃德道係告訴人丙○之夫
    ，且係肇致本件車禍之車輛駕駛人之一，其證詞有偏頗之虞，尚難憑信。又證人
    黃德道於警詢時陳稱：「當我行駛到秀峰街八十五巷口時，該小客車因未注意左
    方的我，而將我給撞上了」（見偵卷第八頁），對照被告、證人黃德道、甲○○
    於本院所繪肇事現場圖及偵卷所附警員繪製之現場圖（見偵卷第二十一頁）所示
    ，本件車禍發生時，黃德道所騎乘之機車係在被告駕駛之小客車左方，且雙方均
    屬直行之事實，甚為明確，換言之，黃德道騎乘之機車屬左方車，而被告駕駛之
    小客車屬右方車。按車輛行至無號誌之交岔路口，支線道車應暫停讓幹線道車先
    行；未劃分幹、支線或同為幹線道或支線道，且同為直行車者，左方車應暫停讓
    右方車先行；道路交通安全規則第一百零二條第一項第二款定有明文。依卷附現
    場照片所示，上開交岔路口並無閃光黃燈或紅燈，亦無「前有幹道」、「停車再
    開」或「讓」字標誌以區○○○○道，且依卷附道路交通事故調查報告表之記載
    ，上開交岔路口之兩條道路，一寬三點八公尺，另一寬四點二公尺，相差僅約四
    十公分，而證人黃德道亦於九十二年八月十九日本院審理時陳稱：上開交岔路口
    並未標示幹道或支道，只有標明秀峰街係單行道而已。次按無號誌之交岔路口，
    其幹、支道之區○○○○道路交通標誌標線號誌設置規則之規定，即設有閃光黃
    燈之道路為幹道，設有閃光紅燈、「停車再開」或「讓」標誌者為支道，如無上
    開燈光號誌或標誌，且路面寬度相差不明顯，如同為直行車者，依前揭道路交通
    安全規則第一百零二條第一項第二款之規定，左方車應暫停讓右方車先行。準此
    ，上開交岔路口未劃分幹、支線道，黃德道與被告駕駛之車輛均係直行，而黃德
    道所騎乘之機車屬左方車，自應暫停讓右方由被告駕駛之小客車先行，再依證人
    甲○○所述，被告駕駛之車輛已通過上開交岔路口中心點，係因黃德道騎乘機車
    偏左行駛始與被告發生碰撞，則本件車禍應係黃德道騎乘機車因左方車未讓右方
    之被告車輛先行為肇事原因，被告駕駛車輛應無肇事因素。卷附台灣省台北縣區
    車輛行車事故鑑定委員會九十二年六月九日北鑑字第九二０五二六號鑑定意見書
    未說明其何以判斷黃德道行駛之秀峰街係幹道之依據，逕認定被告駕駛自小客車
    由巷口駛出未讓幹道之黃德道機車先行為肇事主因云云，容有未洽，尚難憑採。
五、綜上所述，被告所辯應堪採信，本件車禍應係黃德道騎乘機車因左方車未讓右方
    之被告車輛先行為肇事原因，被告駕駛車輛則無肇事因素，此外無其他積極證據
    足資認定被告駕駛車輛有何過失或違規情事，自難令被告就告訴人所受前揭傷勢
    逕負過失傷害之刑責。揆諸首揭說明，本案不能證明被告犯罪，自應諭知被告無
    罪之判決。
據上論斷，應依刑事訴訟法第三百零一條第一項，判決如主文。
本案經檢察官張瑞娟到庭執行職務。
中      華      民      國     九十二    年     九       月      二     日
                                   臺灣板橋地方法院交通法庭
                                       法  官  樊  季  康
右正本證明與原本無異。
如不服本判決應於判決送達後十日內，向本院提出上訴狀。
                                       書記官  馬  秀  芳
中      華      民      國     九十二    年     九       月      二     日


司法院資訊處製作；財團法人民間司法改革基金會備份。
